臺灣桃園地方法院刑事判決
111年度訴字第172號
公  訴  人  臺灣桃園地方檢察署檢察官
被      告  王茂丞

                    住○○市○○區○○街00巷0號（無須送達此址）

指定辯護人  本院公設辯護人  王暐凱
上列被告因毒品危害防制條例案件，經檢察官提起公訴（110年
度偵字第25929號），本院判決如下：
    主  文
王茂丞販賣第三級毒品未遂，處有期徒刑拾壹月。
扣案如附表所示之物，均沒收。
    事  實
一、王茂丞基於販賣第三級毒品4–甲基甲基卡西酮以營利之犯意
    ，在「推特」社群軟體個人頁面中，以「桃園最小隻(咖啡
    圖示)(音符圖示)」為暱稱，張貼販賣含有4–甲基甲基卡西
    酮成分之毒品咖啡包之訊息，適員警辛章學於民國110年7月
    5日執行網路巡邏見前開訊息，遂於同日下午喬裝成購毒者
    ，與王茂丞前開推特帳號聯繫表示欲購買含有4–甲基甲基卡
    西酮成分之毒品咖啡包（下稱本案毒品咖啡包），雙方約定
    以新臺幣（下同）1萬4,000元之價格，交易本案毒品咖啡包
    20包。王茂丞乃於同日下午4時50分許，在桃園市○○區○○路0
    00巷00號前，向張冠鑫（所涉販賣第三級毒品部分，另案經
    本院以111年度訴字第176號刑事判決判處有期徒刑3年8月）
    以8,000元之價格，販入本案毒品咖啡包20包，嗣王茂丞於
    同日下午5時許，在同市○○區○○路000巷00號前，收受喬裝為
    買家之辛章學交付之1萬4,000元價金，即取出前開毒品咖啡
    包20包交予辛章學，辛章學旋表明身分當場逮捕而未遂，並
    扣得如附表所示之本案毒品咖啡包20包（含包裝袋20只，驗
    前淨重共71.78公克、驗前純質淨重共2.87公克）及王茂丞
    持用與辛章學聯繫毒品交易事宜之IPHONE X手機1支（含SIM
    卡1張），始查悉上情。
二、案經桃園市政府警察局龜山分局（下稱龜山分局）報告臺灣
    桃園地方檢察署檢察官偵查起訴。
    理  由
一、證據能力：
（一）被告王茂丞、辯護人就本判決所引用被告以外之人於審判
      外之言詞或書面陳述，均同意有證據能力，且被告、辯護
      人及檢察官，均未於言詞辯論終結前聲明異議，本院審酌
      上開證據作成時之情況，認以之作為證據應屬適當，依刑
      事訴訟法第159條之5規定，該等證據自均有證據能力。
（二）本院所引用非供述證據部分，並無證據證明係公務員違背
      法定程序所取得，依刑事訴訟法第158條之4反面解釋，即
      具證據能力。
二、認定犯罪事實所憑證據及理由：
（一）訊據被告對於前揭犯罪事實坦承不諱，並有以下補強證據
      可資佐證：
　１、證人即警員辛章學於偵訊中之證述：證人查獲被告販賣本
      案毒品咖啡包20包之過程。　　
  ２、警員辛章學製作之職務報告1份：警員見被告張貼之販毒訊
      息，因而喬裝為買家與被告前開推特帳號聯絡，約定欲以
      1萬4,000元之價格，向被告購買本案毒品咖啡包20包，而
      於上開時地當場查獲被告，並扣得附表所示之物之過程。
  ３、被告與警員辛章學交易本案毒品咖啡包20包之推特、微信
      對話內容翻拍照片。
　４、現場及刑案照片共4張：查獲被告時之現場情狀。　　
  ５、扣案如附表編號1所示之本案毒品咖啡包20包：被告意圖營
      利而販入、欲販賣予喬裝為買家之員警之4–甲基甲基卡西
      酮。 
  ６、扣案如附表編號2所示之手機：被告販賣本案毒品咖啡包所
      使用之聯絡工具。
  ７、內政部警政署刑事警察局110年8月11日刑鑑字第110007186
      9號鑑定書1份：被告所販賣之毒品，確係4–甲基甲基卡西
      酮之事實。
（二）依上開補強證據，足認被告於本院審理中之自白與事實相
      符，堪信屬實。
（三）按刑法學理上所謂「提供機會型之誘捕偵查」即刑事偵查
      技術上所謂「釣魚」，係指對於原已犯罪或具有犯罪故意
      之人，以設計引誘之方式，佯與之為對合行為，使其暴露
      犯罪事證，再加以逮捕或偵辦者而言，此項機會提供型之
      誘捕行為，純屬偵查犯罪技巧之範疇，因無故意入人於罪
      之教唆犯意，亦不具使人發生犯罪決意之行為，並未違反
      憲法對於基本人權之保障，且於公共利益之維護有其必要
      性。故前開「釣魚」之偵查作為，既未逸脫正常手段，自
      不能指為違法。查被告與喬裝購毒者之員警辛章學於網路
      上約定交易毒品時間、地點及價格後，被告以事實欄所載
      方式著手販賣第三級毒品之行為，惟本案係員警執行網路
      巡邏勤務，佯為買家與被告交易，縱員警已交付現金予被
      告，而被告業已交付毒品予員警，然員警自始至終並無買
      受毒品咖啡包之真意，是本案實際上自不能完成毒品交易
      ，僅得論以未遂。
（四）次按販賣毒品之所謂販賣行為，係行為人基於營利之目的
      ，而販入或賣出毒品而言。販賣毒品者，其主觀上須有營
      利之意圖，且客觀上有販賣之行為即足構成，至於實際上
      是否已經獲利則非所問。即於有償讓與他人之初，係基於
      營利之意思，並著手實施，而因故無法高於購入之原價出
      售，最後不得不以原價或低於原價讓與他人時，仍屬販賣
      行為。必始終無營利之意思，縱以原價或低於原價有償讓
      與他人，方難謂為販賣行為，而僅以轉讓罪論處（最高法
      院106年度台上字第865號、105年度台上字第1684號判決
      參照）。次按販賣毒品係違法行為，亦無公定價格，可任
      意分裝增減份量及純度，且每次買賣之價格、數量，亦隨
      時依雙方之關係深淺、資力、需求量、對行情之認知、來
      源是否充裕、查緝是否嚴緊、購買者被查獲時供出來源之
      可能風險評估等因素，而異其標準，故常機動調整，非可
      一概而論。從而，販賣之利得，除非經行為人詳細供出其
      販賣毒品之進價及售價，且數量俱臻明確外，實難察得其
      具體得利之實情；然販賣者從價差或量差中牟利，方式雖
      異，惟其販賣之目的在於意圖營利則屬同一。是舉凡有償
      交易，除足以反證其確係另基於某種非圖利本意之關係外
      ，尚難祇因無法查悉其精確之販入價格，作為是否高價賣
      出之比較，即謂其無營利之意思而阻卻販賣犯行之追訴。
      再者，毒品之價格不低，取得不易，苟無利可圖，應無甘
      冒被查緝法辦之風險，平白無端轉讓他人，而有從中賺取
      價差或量差以牟利之意圖（最高法院106年度台上字第122
      9號、105年度台上字第2185號、105年度台上字第738號判
      決均同此見解）。查被告販賣第三級毒品與佯裝購毒者之
      員警之過程中，既先行向佯裝購毒者之員警收取金錢後，
      始交付毒品咖啡包20包，顯見被告有從中賺取買賣價差牟
      利之意圖及事實，堪以認定，依上開判決意旨，概可認定
      被告應係出於營利之意圖而為之，即屬販賣行為。據此，
      本案事證明確，被告販賣含有第三級毒品4-甲基甲基卡西
      酮咖啡包20包未遂之犯行，已臻明確，應依法論科。
三、論罪科刑：
（一）核被告所為，係犯毒品危害防制條例第4條第6項、第3項
      之販賣第三級毒品未遂罪。被告販賣第三級毒品前持有該
      毒品之低度行為，為販賣之高度行為所吸收，不另論罪。
（二）被告雖已著手於販賣第三級毒品之行為，惟因喬裝買家之
      員警無購毒真意而不遂，為未遂犯，衡其所為實際上未致
      生毒品流通之危害，情節較既遂者為輕微，爰依刑法第25
      條第2項之規定，按既遂犯之刑減輕之。
（三）本案被告就本件犯行，於偵查時、本院準備程序及審理中
      均自白犯罪，應依毒品危害防制條例第17條第2項之規定
      減輕其刑。
（四）被告於警詢及偵訊時均供出其毒品來源為微信暱號「逗逼
      」之男子，經警方依其供述追查後，查出「逗逼」係張冠
      鑫，而張冠鑫就販賣本案毒品咖啡包20包予被告之事實坦
      承不諱，並經臺灣桃園地方檢察署檢察官以110年度偵字
      第25952號提起公訴，復經本院以111年度訴字第176號刑
      事判決判處有期徒刑3年8月在案，有該署111年9月16日桃
      檢秀生110偵25952字第11191094480號函、龜山分局111年
      9月18日山警分偵字第1110036163號函、前開起訴書及刑
      事判決各1份在卷足佐，自應依毒品危害防制條例第17條
      第1項規定減輕其刑。
（五）被告所犯販賣第三級毒品未遂犯行，有上開3種減輕事由
      ，爰依刑法第70條規定遞減之。
（六）爰審酌被告明知販賣毒品嚴重危害社會秩序及他人身心健
      康，竟不思循正當途徑賺取生活所需，為謀一己私利意圖
      營利之犯罪動機與目的，漠視法律禁令而以上開方式販賣
      毒品之犯罪手段，造成毒品流通之潛在性危害。再兼衡被
      告販賣毒品之價額、數量非鉅，對社會造成之危害尚無從
      與販賣毒品上游集團相提並論，且幸為員警喬裝購毒，而
      無毒品實際流通，危害程度相對較輕，又坦承犯行、供出
      毒品來源，尚具悔意，兼酌以被告自陳五專肄業之智識程
      度、現從事餐飲工作等一切情狀，量處如主文所示之刑。
（七）不予緩刑宣告
      按緩刑之宣告，除應具備刑法第74條所定條件外，並須有
      可認為以暫不執行刑罰為適當之情形，始得為之。被告之
      辯護人雖為被告求取宣告緩刑，然被告於本院審理時自承
      其目前未就學，亦未入營服役，而其另因違反洗錢防制法
      等案件經檢察官提起公訴，有臺灣高等法院被告前案紀錄
      表在卷可參，難認被告係一時失慮而罹刑章，且依本院綜
      合各項情狀對被告所處之宣告刑已屬非重，亦無以暫不執
      行刑罰為適當之情形，爰不對被告宣告緩刑。
四、沒收：
（一）扣案如附表編號1所示含有4–甲基甲基卡西酮成分之毒品
      咖啡包20包（含包裝袋20只，驗前淨重共71.78公克、驗
      前純質淨重共2.87公克），經鑑驗後檢出含有4–甲基甲基
      卡西酮成分，有內政部警政署刑事警察局110年8月11日刑
      鑑字第1100071869號鑑定書1份在卷足證，屬毒品危害防
      制條例第2條第2項第3款所稱之第三級毒品，依同條例第1
      1條之1規定無正當理由，不得擅自持有，屬違禁物，應依
      刑法第38條第1項之規定沒收之；又包裝上開毒品之包裝
      袋20只，因與其內所殘留之毒品4–甲基甲基卡西酮難以析
      離，且無予以析離之實益與必要，應視同查獲之毒品，一
      併諭知沒收銷燬。至取樣鑑驗用罄之4–甲基甲基卡西酮，
      既已滅失，自無庸為沒收之宣告。
（二）扣案如附表編號2所示之IPHONE X手機1支（含SIM卡1張）
      ，為被告所有，係供其販賣4–甲基甲基卡西酮之用，業經
      被告自承在卷，應依毒品危害防制條例第19條第1項之規
      定，予以宣告沒收。
（三）扣案黑/紅色包裝咖啡包6包，未檢出毒品成分，有前開內
      政部警政署刑事警察局鑑定書可參，非違禁物或法院應義
      務沒收之物，又查無證據證明與本案犯行有何關連，爰不
      為宣告沒收之諭知，併此敘明。
（四）按犯罪所得之沒收、追繳或追徵，在於剝奪犯罪行為人之
      實際犯罪所得（原物或其替代價值利益），使其不能坐享
      犯罪之成果，以杜絕犯罪誘因，若無犯罪所得，自不生剝
      奪利得之問題。被告並未實際取得與員警約定之價金1萬4
      ,000元，即無庸宣告沒收其犯罪所得或追徵其價額，附此
      敘明。
五、依刑事訴訟法第299條第1項前段，判決如主文。
本案經檢察官高健祐提起公訴，檢察官雷金書到庭執行職務。
中　　華　　民　　國　　111 　年　　11　　月　　18　　日
                  刑事第十九庭審判長法  官  劉美香
                                    法  官  林述亨
                                    法　官　王兆琳
以上正本證明與原本無異。
如不服本判決，應於判決送達後20日內向本院提出上訴書狀，並
應敘述具體理由，未敘述上訴理由者，應於上訴期間屆滿後20日
內向本院補提理由書（均須按他造當事人之人數附繕本），切勿
逕送上級法院。
                                    書記官　鄭哲霖
中　　華　　民　　國　　111 　年　　11　　月　　18　　日
附錄論罪科刑法條全文：　　
毒品危害防制條例第4條　　
製造、運輸、販賣第一級毒品者，處死刑或無期徒刑；處無期徒
刑者，得併科新臺幣3000萬元以下罰金。
製造、運輸、販賣第二級毒品者，處無期徒刑或10年以上有期徒
刑，得併科新臺幣1500萬元以下罰金。
製造、運輸、販賣第三級毒品者，處7年以上有期徒刑，得併科
新臺幣1000萬元以下罰金。
製造、運輸、販賣第四級毒品者，處5年以上12年以下有期徒刑
，得併科新臺幣500萬元以下罰金。
製造、運輸、販賣專供製造或施用毒品之器具者，處1年以上7年
以下有期徒刑，得併科新臺幣150萬元以下罰金。
前5項之未遂犯罰之。　　

附表：
１、含有4–甲基甲基卡西酮成分之毒品咖啡包20包（含包裝袋20
    只，驗前淨重共71.78公克、驗前純質淨重共2.87公克）。
２、IPHONE X手機1支（含SIM卡1張）。